【裁判字號】    96,訴,1092
【裁判日期】    970306
【裁判案由】    偽造文書等
【裁判全文】
臺灣士林地方法院刑事判決              96年度訴字第1092號
公  訴  人  臺灣士林地方法院檢察署檢察官
被      告  甲○○
上列被告因偽造文書等案件，經檢察官提起公訴（96年度偵字第
1134 8號），而被告於準備程序中就被訴事實為有罪之陳述，經
合議庭裁定由受命法官獨任進行簡式審判程序，並判決如下：
    主  文
甲○○竊盜，累犯，處有期徒刑參月，如易科罰金，以新臺幣壹
仟元折算壹日；又行使偽造私文書，足以生損害於他人，累犯，
處有期徒刑參月，如易科罰金，以新臺幣壹仟元折算壹日，簽帳
單上偽造之「乙○○」署押壹枚沒收；又行使偽造私文書，足以
生損害於他人，累犯，處有期徒刑參月，如易科罰金，以新臺幣
壹仟元折算壹日。應執行有期徒刑伍月，如易科罰金，以新臺幣
壹仟元折算壹日，簽帳單偽造之「乙○○」署押壹枚沒收。
    事  實
一、甲○○前於民國94年間因竊盜案件，經本院以94年度士簡字
    第149 號判決處有期徒刑3 月確定，已於94年11月25日縮刑
    期滿執行完畢。竟不知悔改：
  (一)緣甲○○於96年1 月23日在臺北縣汐止市○○路○ 段617 號
    摩天鎮社區執行保全職務時，曾代收住戶乙○○所有之國泰
    世華商業銀行（下稱國泰世華銀行）卡號0000000000000000
    號之信用卡掛號信件後，因乙○○已搬遷他處，未予領取，
    詎甲○○於96年6 月2 日離職繳回前開物品後，竟意圖為自
    己不法之所有，竊取該信用卡。
  (二)甲○○旋即於96年7 月16日晚間11時57分許，利用其所有門
    號0000000000號行動電話，以電話語音方式，將上開信用卡
    完成開卡程序，並基於偽造私文書之犯意，偽簽「乙○○」
    之署押於上開信用卡背面。嗣於96年7 月28日下午4 時33分
    許，甲○○基於行使偽造私文書及詐欺取財之犯意，冒用乙
    ○○名義，在臺北市○○區○○路1 段128 號大潤發內湖一
    店之特約商店，持上開信用卡盜刷消費價值新臺幣（下同）
    5,268 元之行動電話1 支，並於消費時提出上開信用卡供該
    店收款人員在刷卡機上刷卡辨識而行使，並接續在該商店不
    知情店員所交付屬私文書性質之簽帳單簽名欄上偽簽「乙○
    ○」署押後，將所偽造簽帳單交予該收款人員核對而行使之
    ，致該店員誤信其為合法持卡人乙○○之消費而陷於錯誤，
    將該行動電話交予甲○○，足以生損害於國泰世華銀行對信
    用卡客戶風險管理之正確性及乙○○。
  (三)甲○○復於同日晚間8 時56分許，持同一信用卡，在臺北市
    內湖區○○路○ 段188 號大潤發內湖二店之特約商店，欲刷
    卡消費5,999 元之商品，而將偽簽乙○○署押之上開信用卡
    交由該店收款人員在刷卡機上刷卡辨識而行使，惟甲○○尚
    未於簽帳單上簽名之際，因乙○○前已接獲國泰世華銀行刷
    卡消費簡訊通知，發覺有異，通知國泰世華銀行報警處理，
    該筆交易始因銀行拒絕而未交付商品，並經警循線查悉上情
    。
二、案經國泰世華銀行訴由基隆市政府警察局第一分局報請臺灣
    士林地方法院檢察署檢察官偵查起訴。
    理  由
一、上揭犯罪事實，業據被告甲○○於本院審理時坦承不諱，核
    與被害人乙○○、告訴代理人郭世豪於警詢及偵查中指述被
    害情節相符，此外，復有傳真查詢國內各類掛號郵件查單2
    張、摩天鎮社區服務中心收發簿影本、中華電信數據通信分
    公司中區客服中心回覆函、0000000000號行動電話通聯紀錄
    、國泰世華銀行信用卡交易明細表、財團法人聯合信用卡處
    理中心帳單調閱明細表、簽帳單影本各1 份附卷可稽（見偵
    卷第8 至13頁、16頁、19至22頁、37頁），足認被告自白與
    事實相符，堪予採信。本件事證明確，被告犯行洵堪認定，
    應予依法論科。
二、按在信用卡背面簽名欄內簽名，單純自形式上觀之，即足以
    表示信用卡之簽名者於信用卡有效期限內有權使用該信用卡
    之辨識及證明，性質上應屬刑法第210 條之私文書（最高法
    院91年臺上字第5209號判決意旨參照）；又在特約商店信用
    卡簽帳單上偽簽他人署押，係表示他人有在該特約商店消費
    簽帳單上所示事項及金額之事實，而特約商店可據以向特約
    銀行請款，銀行再轉向該他人請款之意，是該偽造他人署押
    於信用卡簽帳單之行為，自足以生損害於他人，應成立偽造
    私文書罪（最高法院91年臺上字第2550號判決意旨參照）。
    是核被告甲○○所為，事實欄一(一)部分，係犯刑法第320 條
    第1 項之竊盜罪；事實欄一(二)部分，係犯刑法第216 條、第
    210 條之行使偽造私文書罪、第339 條第1 項之詐欺取財罪
    ；事實欄一(三)部分係犯刑法第216 條、第210 條行使偽造私
    文書罪、第339 條第1 項、第3 項之詐欺取財未遂罪。被告
    在前開信用卡背面及簽帳單上偽造「乙○○」署押之行為均
    為偽造私文書之部分行為，其偽造私文書後復持以行使，偽
    造私文書之低度行為為行使偽造私文書之高度行為所吸收，
    均不另論罪。又被告以一行使偽造私文書（偽簽乙○○署押
    之信用卡、簽帳單）之行為，同時使大潤發內湖一店店員陷
    於錯誤而交付其貨物及一行使偽造私文書（偽簽乙○○署押
    之信用卡）詐騙大潤發內湖二店店員，但並未交付財物，均
    係一行為觸犯構成要件不同之罪名，為想像競合犯，均應從
    一重之行使偽造私文書罪論處。被告於事實欄一(二)行使偽簽
    乙○○署押之信用卡、行使偽簽乙○○署押之簽帳單，2 次
    行使行為之時地密接，應論以接續犯。事實欄一(三)之犯行，
    起訴書犯罪事實欄已敘明被告持偽簽乙○○署押之信用卡刷
    卡，惟所犯法條欄漏載刑法第216 條、第210 條行使偽造私
    文書罪，而認僅犯刑法第339 條第3 項、第1 項詐欺取財未
    遂罪，容有誤會。另被告所犯上開3 罪，犯意各別，行為互
    殊，應予分論併罰。末查，被告有事實欄所載前案犯罪科刑
    並執行完畢之情形，有臺灣高等法院被告前案紀錄表1 份在
    卷可查，其受有期徒刑執行完畢後，5 年內故意再犯有期徒
    刑以上之本罪，均為累犯，均應依刑法第47條第1 項之規定
    加重其刑。爰審酌被告身為社區大樓保全人員，卻未能盡忠
    職守，反而利用職務上機會於離職之際竊取被害人乙○○信
    用卡，並以盜刷信用卡之方式向商家詐取財物，罪性非輕，
    惟念犯後坦承犯行，頗有悔意，並已與國泰世華銀行達成和
    解，賠償其損失，有被告匯款予國泰世華銀行存款存根1 紙
    在卷可佐（見本院卷第30頁），暨參酌被告犯罪手段、犯罪
    對於他人所生危害程度等一切情狀，分別量處如主文所示之
    刑，並均諭知易科罰金之折算標準，並定其應執行刑及就應
    執行刑諭知易科罰金之折算標準，以示懲儆。被告於簽帳單
    上之「乙○○」署押1 枚，為偽造之署押，應依刑法第219
    條之規定併予宣告沒收。至於本件之信用卡，依被告於本院
    準備程序中所述，已將之丟棄等語（見本院卷第27頁），是
    堪認該信用卡已滅失而不存在，故其上偽簽之署押無從予以
    宣告沒收，併此敘明。
據上論斷，應依刑事訴訟法第273 條之1 第1 項、第299 條第1
項前段，刑法第320 條第1 項、第216 條、第210 條、第339 條
第1 項、第3 項、第55條、第41條第1 項前段、第47條第1 項、
第51條第5 款、第219 條，判決如主文。
本案經檢察官吳維雅到庭執行職務。
中    華    民    國    97    年    3     月    6     日
                    刑事第四庭法  官  洪慕芳
以上正本證明與原本無異。
如不服本判決，應於收受送達後10日內向本院提出上訴書狀，其
未敘述上訴之理由者，並得於上訴期間屆滿後20日內向本院補提
理由書（均須按他造當事人之人數附繕本）。
                              書記官  林靜枝
中    華    民    國    97    年    3     月    6     日
附錄本判決論罪科刑依據之法條：
中華民國刑法第320 條第1 項：
  意圖為自己或第三人不法之所有，而竊取他人之動產者，為竊
  盜罪，處 5 年以下有期徒刑、拘役或 5 百元以下罰金。
中華民國刑法第216 條：
  行使第條至第條之文書者，依偽造、變造文書或登載不實事項
  或使登載不實事項之規定處斷。
中華民國刑法第210 條：
  偽造、變造私文書，足以生損害於公眾或他人者，處5 年以下
  有期徒刑。
中華民國刑法第339 條第1 項、第3 項：
  意圖為自己或第三人不法之所有，以詐術使人將本人或第三人
  之物交付者，處5 年以下有期徒刑、拘役或科或併科1 千元以
  下罰金。
  前二項之未遂犯罰之。


司法院資訊處製作；財團法人民間司法改革基金會備份。
